臺灣彰化地方法院民事裁定
111年度消債更字第57號
聲  請  人  
即  債務人  邱國忠  
代  理  人  鄭聿珊律師（法扶律師）
上列聲請人因消費者債務清理事件聲請更生，本院裁定如下：
    主  文
債務人邱國忠自中華民國111年10月5日下午4時起開始更生程序
。
命司法事務官進行本件更生程序。
    理  由
一、聲請意旨略以：聲請人積欠債務無力償還，曾於民國95年8
    月22日與台北富邦銀行協商成立。惟其收入不穩，無法負擔
    還款方案，不得已毀諾。因其有不能清償債務之虞，復未經
    法院裁定開始清算程序或宣告破產，爰依法聲請更生等語。
二、按債務人不能清償債務或有不能清償之虞者，得依本條例所
    定更生或清算程序，清理其債務。債務人無擔保或無優先權
    之債務總額未逾新臺幣（下同）1,200萬元者，於法院裁定
    開始清算程式或宣告破產前，得向法院聲請更生。消費者債
    務清理條例（下稱消債條例）第3條、第42條第1項定有明文
    。次按債務人對於金融機構負債務者，在聲請更生或清算前
    ，應向最大債權金融機構請求協商債務清償方案，或向其住
    、居所地之法院或鄉、鎮、市、區調解委員會聲請債務清理
    之調解。協商或調解成立者，債務人不得聲請更生或清算。
    但因不可歸責於己之事由，致履行有困難者，不在此限。債
    務人可處分所得扣除自己及依法應受其扶養者所必要生活費
    用之餘額，連續3個月低於更生方案應清償之金額者，推定
    有前項事由。本條例施行前，債務人依金融主管機關協調成
    立之中華民國銀行公會會員，辦理消費金融案件無擔保債務
    協商機制與金融機構成立之協商，準用前2項之規定。消債
    條例第151條第1項、第7項、第8項準用第75條第2項、第9項
    定有明文。再按法院開始更生程序之裁定，應載明其年、月
    、日、時，並即時發生效力。法院裁定開始更生或清算程序
    後，得命司法事務官進行更生或清算程序。消債條例第45條
    第1項、第16條第1項前段定有明文。
三、經查：
（一）聲請人於95年8月22日間與金融機構協商成立，約定自95
      年9月起，分100期、年息百分之3、每期還款16,024元，
      惟其未曾依約履行，而於95年9月毀諾等情，業經聲請人
      及債權人均陳述明確，並有無擔保債務協商機制協議書、
      無擔保債務還款計畫在卷可稽，已堪認定。本院參酌聲請
      人95年度綜合所得稅核定通知書顯示其該年度平均薪資約
      27,847元，而其未說明於95年毀諾時每月必要生活費支出
      金額，爰依消債條例第64條之2第1項規定以11,052元計算
      。聲請人毀諾時收入27,847元，扣除個人必要生活費11,0
      52元及扶養母親支出，如無他人接濟，勢不足以長期負擔
      每月16,024元原協商金額。依消債條例第151條第7項但書
      、第8項、第75條第2項規定，堪認聲請人財產及收入狀況
      於協商後已發生情事變更，在清償期間收入或收益不如預
      期，且其可處分所得扣除自己及依法應受其扶養者所必要
      生活費用之餘額，已連續3個月低於協商或調解方案應清
      償之金額，推定有不可歸責於己事由，致履行有困難，得
      聲請更生。
（二）聲請人無擔保債務總額合計4,601,720元。聲請人有存款3
      7,652元，名下有機車2臺。此外，查無其他財產可供清償
      債務。又聲請人平均每月收入約35,282元，每月必要生活
      費依消債條例第64條之2第1項規定以17,076元計算。聲請
      人母親現年82歲，配偶已死亡，108年至110年所得各7,02
      0元、8,775元、10,782元，名下無財產，堪認有不能維持
      生活情形，而有受扶養必要，應由其子女即聲請人、第三
      人即聲請人手足邱麗玲、邱國隆共同負擔。茲以17,076元
      計算聲請人母親每月必要生活費用後，聲請人每月應負擔
      母親扶養費5,692元（計算式：17,076元/3人=5,692元，
      小數點以下四捨五入），聲請人主張須負擔母親扶養費5,
      315元，尚屬相當。另聲請人現經強制執行扣押薪資部分
      ，依消債條例施行細則第18條規定，不列入每月必要支出
      。準此，聲請人無擔保債務總額4,601,720元，扣除存款3
      7,652元後為4,564,068元。聲請人每月平均所得35,282元
      ，扣除個人必要生活費17,076元及母親扶養費5,315元後
      ，僅有餘額12,891元可供清償債務（計算式：35,282元-1
      7,076元-5,315元=12,891元）。聲請人如以該餘額清償債
      務4,564,068元，須逾30年始得全部清償（計算式：4,564
      ,068元/12,891元≒354月，約30年），加計利息及違約金
      後其還款年限更長，酌以聲請人其他財產價值不高，所能
      清償債務有限，現年53歲且尚須扶養其母親。是聲請人有
      更生必要，堪予認定。
四、此外，本件查無消債條例第6條第3項、第8條或第46條各款
    應駁回更生聲請之事由存在，則本件聲請為有理由，應予准
    許。爰依消債條例第11條第1項、第45條第1項、第16條第1
    項，裁定如主文。
中　　華　　民　　國　　111 　年　　10　　月　　5 　　日
                  民事第一庭    法　官　歐家佑
以上正本係照原本作成。
不得抗告。
中　　華　　民　　國　　111 　年　　10　　月　　6 　　日
                                書記官  黃明慧